【裁判字號】    90,交抗,187
【裁判日期】    900620
【裁判案由】    違反道路交通管理處罰條例
【裁判全文】
臺灣高等法院交通事件裁定                         九十年度交抗字第一八七號
    抗  告  人
    即受處分人  甲○○
右抗告人因違反道路交通管理處罰條例案件，不服臺灣臺北地方法院交通法庭，中華
民國九十年五月二十一日所為駁回其聲明異議之裁定（九十年度交聲字第四一號），
提起抗告，本院裁定如左：
    主  文
抗告駁回。
    理  由
一、按禁止變換車道線，用以禁止行車變換車道；本標線為雙白實線，為道路交通標
    誌標線號誌設置規則第一百六十七條第一項、第二項定有明文。又汽車駕駛人，
    爭道行駛有任意跨越兩條車道行駛者，處銀元二百元以上六百元以下（即新台幣
    六百元以上一千八百元以下）罰鍰，為道路交通管理處罰條例（按係依行為時即
    民國九十年一月十七日修正公布，同年六月一日生效前之舊法，以下同）第四十
    五條第十二款定有明文。再汽車駕駛人駕駛汽車違反道路交通管理處罰條例（第
    四十五條規定者，除應依該條所規定之罰鍰處罰外，並予記違規點數一點，道路
    交通管理處罰條例第六十三條第一項第一款亦定有明文。
二、本件抗告人即受處分人甲○○於民國八十九年五月四日上午七點多，駕駛車號Ｇ
    Ｙ－０四七二號自用小客車，在臺北市○○路、敦化南路口劃設有雙白實線之路
    段，爭道行駛，任意跨越雙白實線由南往北方向行駛，為臺北市政府警察局大安
    分局警員孫文孝以拍照方式存證，並以抗告人有違反道路交通管理處罰條例第四
    十五條第十二款規定之行為逕行掣單舉發。嗣抗告人收受舉發違反道路交通管理
    事件通知單後，於應到案日期後申訴，經原處分機關函請舉發機關調查結果，仍
    認抗告人有上開違規行為，乃於八十九年十二月十一日以北市裁三字第車裁二二
    －Ａ00000000號裁決書裁處罰鍰新台幣一千八百元。
三、抗告人於原審坦承於右開時、地跨越雙白實線行駛，並曾收受舉發違反道路交通
    管理事件通知單及照片之事實，惟否認有右開違規行為，辯稱：違規地點原本有
    四線道，到那邊縮成二線道，設計不合理，且當時有公車爭道，被擠得沒空間，
    不可能要求伊轉到敦化南路繞一大圈云云。然查：舉發警員孫文孝於原審證稱：
    那邊是由臺大往信義區，受處分人原本行駛內側道，內側二個車道是往敦化南路
    的專用車道，直行的是基隆路，受處分人跨越槽化島，因為往基隆路的車子很多
    ，都會回堵，他們都行駛內側車道，再利用空檔插到基隆路上，往往會變成正常
    車道行駛的車輛與之發生碰撞，那是不正常的變換車道，我親眼看到受處分人確
    實如我所繪路線圖這樣走過來，如果跨越雙白實線我不會照相，如果沿著雙白實
    線行駛至槽化島要插進基隆路上時，我才會照相舉發等語，並有證人警員孫文孝
    庭繪現場路線圖一紙在卷為憑。抗告人人既未就執勤警員之舉發有誤提出相關證
    據以供調查，經查亦無任何證據足資證明其有捏造事實違法取締之情事，則執勤
    警員本其維護交通秩序、安全職責所為之舉發，自應受到合法、正確之推定。是
    由現場路線圖可知，違規地點常因車輛欲往敦化南路或基隆路行駛方向不同而形
    成交織擁擠現象，違規地點設置雙白實線，禁止變換車道，適足以避免車輛交織
    盤錯所造成之紊亂現象，且違規地點雙白實線之設置，乃設置交通標線之單位對
    於交通狀況所作整體評量，無論是否妥適，在未變更前，均應遵循標線之指示，
    任何人尚不能以設置不當為由恣意枉顧交通標誌、標線、號誌，否則，交通秩序
    必無法維繫，人車生命安全將無以確保。又抗告人既已知悉行走路線由四線道縮
    成二線道，且往往因公車欲左轉推擠，自應自始即循序直接走在可以直行基隆路
    之車道上，以避免先走在敦化南路專用道嗣後再跨越雙白實線而插入基隆路，況
    若有其他車輛車輛推擠，亦可互相禮讓稍等而無須隨其他欲往敦化南路行駛之車
    輛而任意行駛在往敦化南路專用道上，此乃正確而可避免跨越雙白實線之行車動
    態，抗告人不如此之為，顯有藉交通擁擠之名而行違規之實。抗告人所辯，即非
    可採。事證明確，應依法裁罰。
四、原審以原處分機關認抗告人確實有爭道行駛，任意跨越兩條車道行駛之違規行為
    ，並依法裁處抗告人罰鍰新台幣一千八百元罰鍰，固非無據。惟按違反道路交通
    管理處罰條例第四十五條第十二款之行為，依同條例第六十三條第一項第一款應
    予記違規點數一點，原處分僅依同條例第四十五條第十二款裁處罰鍰新台幣一千
    八百元而漏未記點，且贅引道路交通管理處罰條例第四十五條「第一項」第十二
    款，自有違誤，而將原處分撤銷，另依道路交通管理處罰條例第四十五條第十二
    款、第六十三條第一項第一款之規定自為裁處抗告人罰鍰新台幣一千八百元（即
    銀元六百元），並予記違規點數一點。經核於法並無不合。抗告意旨仍執公車係
    由辛亥路經過此路段皆行駛中間車道，非如警員所述行駛內側道。照片所拍攝角
    度而言，警員不可能由辛亥路口一直注意或看到抗告人所駕駛車輛行駛之車道，
    除非是站在中間車道，警員之證詞不實云云，指摘原裁定不當，為無理由，應予
    駁回。至於抗告人於抗告時聲請原處分機關提出其違規照片一節，惟原處分機關
    卷內已無違規照片，據原審詢明，有公務電話紀錄附於原審卷第二十七頁可稽。
    經查抗告人確曾收受該違規照片，且依照片顯示伊確實有跨越雙白實線行駛等語
    （見原審卷第二十頁），僅辯以當時有公車爭道，致跨越雙白實線行駛云云，雖
    已無該違規照片，惟對於本件違規事實之認定不生影響，附此敘明。
四、據上論斷，應依道路交通案件處理辦法第二十六條，刑事訴訟法第四百十二條，
    裁定如主文。
中      華      民      國    九十      年      六      月     二十     日
                              台灣高等法院刑事第三庭
                                  審判長法  官  張  連  財
                                        法 官  張  傳  栗
                                        法  官  李  英  勇
右正本證明與原本無異。
不得再抗告。
                                        書記官  倪  淑  芳
中      華      民      國    九十      年      六      月    二十二    日


司法院資訊處製作；財團法人民間司法改革基金會備份。
